【裁判字號】    95,交簡上,15
【裁判日期】    950425
【裁判案由】    過失傷害
【裁判全文】
臺灣嘉義地方法院刑事判決            95年度交簡上字第15號
上  訴  人  乙○○
即  被  告
上列上訴人因過失傷害案件，不服本院嘉義簡易庭95年度嘉交簡
字第74號中華民國95年2月10日第一審判決（臺灣嘉義地方法院
檢察署檢察官聲請簡易判決處刑案號：94年度調偵字第271號）
，提起上訴，本院管轄之第二審合議庭判決如下：
    主  文
原判決撤銷。
乙○○因過失傷害人，處拘役伍拾日，如易科罰金，以參佰元折
算壹日，緩刑貳年。
    事  實
一、乙○○於民國94年6月28日上午11時許，駕駛車牌號碼YS-00
    39號（聲請簡易判決處刑書誤載為YS-003982號）自用小客
    車，沿嘉義市○○街205巷北向行駛，途經該巷與崇文街無
    號誌交岔路口處欲行右轉，適有甲○○騎駛車牌號碼UHV-08
    7號輕型機車，沿崇文街西向直行而來。乙○○原應注意汽
    車行駛無號誌管制且未劃標線之交岔路口時，應減速慢行作
    隨時停車之準備，且轉彎之支線道車應暫停讓直行之幹線道
    車優先通行，注意車前視距內橫向來車交會之狀況，儘量靠
    右行駛並採取必要之安全措施以避免危險，而依當時日間、
    天候雨、斜角轉彎之道路型態、視線暨視距尚可之行車環境
    ，復無不可抗力而有不能注意之情形。詎乙○○疏未注意暫
    停禮讓在幹線道直駛之甲○○人車先行，並靠右側行駛而佔
    用對向來車行進路線，復因甲○○亦疏未減速慢行，注意車
    前狀況，於乙○○貿然右轉彎尚未完成之狀態下，兩車發生
    碰撞，甲○○因而人車倒地，致受有頸部外傷併脊髓損傷症
    候群、臉部多處擦傷、上嘴唇裂傷及左額頭裂傷等傷害。乙
    ○○於事故發生後立即下車察看救護傷者並囑附近人家報案
    ，於司法警察即嘉義市警察局交通隊交通事故處理小組警員
    尤芳明到場處理而未發覺肇事行為人前，表明其為前揭小客
    車之駕駛人，配合調查陳述案發經過，進而接受裁判。
二、案經乙○○自首及甲○○訴由嘉義市警察局第一分局報請臺
    灣嘉義地方法院檢察署檢察官偵查聲請簡易判決處刑。
    理  由
一、訊據被告乙○○坦言於前揭時、地駕駛小客車與告訴人甲○
    ○所騎駛之機車發生車禍並造成告訴人受傷之事實，惟否認
    犯行辯稱：現場之道路環境，視野呈「V」字型，本難以看
    清有無左右來車之動態，伊於轉彎時有暫停確定崇文街並無
    來車後，再以緩慢之速度轉彎，但才剛轉彎就看到十餘公尺
    處有告訴人機車過來，伊隨即煞車，然仍眼睜睜地看著告訴
    人機車撞上伊車，時間不過1、2秒，伊已盡相當之注意義務
    ，並無過失云云。
二、經查：
 (一) 本件交通事故發生之時間、地點、行車環境及肇事雙方所駕
    騎之車輛與行向，據被告與告訴人一致供陳在卷，核與道路
    交通事故調查報告表暨現場圖所示之內容吻合，並有事故現
    場暨車損照片12張可稽。又告訴人因本件車禍致受有頸部外
    傷併脊髓損傷症候群、臉部多處擦傷、上嘴唇裂傷及左額頭
    裂傷等傷害，亦有財團法人嘉義基督教醫院出具之診斷證明
    書1紙足憑，復為被告所肯認，均堪認定。
 (二) 按汽車行駛至無號誌交岔路口，應減速慢行，作隨時停車之
    準備；行駛至無號誌而無交通警察指揮之交岔路口，支線道
    車應暫停讓幹線道車先行；轉彎車應暫停讓直行車先行；汽
    車在未劃標線之道路，應靠右行駛，駕駛人並應注意車前狀
    況，隨時採取必要之安全措施。道路交通安全規則第93 條
    第1項第2款、第102條第1項第2款、第6款前段、第95條第1
    項前段及第94條第3項分別定有明文。上開交通法規所課予
    之注意義務，恆為車輛駕駛人之基本認知與技術，以被告合
    格考領駕駛執照之條件，依當時日間、天候雨、斜角轉彎之
    道路型態、視線暨視距尚可之行車環境，並無不可抗力而有
    不能注意之情形。
 (三) 道路交通事故之車輛碰撞，乃複數車輛於同時間運動至同一
    地點之謂，為維護安全暨順暢之交通秩序，相關道路交通安
    全法規所建構之綿密行車規範，無非在設定優先通行路權之
    歸屬，此亦為判斷交通事故過失責任之關鍵。汽車駕駛人行
    駛時應注意行車環境，並隨時採取必要之安全措施，此乃前
    揭道路交通安全規則第94條第3項課予車輛駕駛人概括而廣
    泛之注意義務。整體道路交通安全法規關於設定優先路權之
    規定，其目的既然在於維護行車秩序之安全暨順暢，則前揭
    道路交通安全規則第102條第1項第2款、第6款前段及第93條
    第1項第2款作為本案判斷告訴人較被告有優先通行系爭交岔
    路口權利（路權）及被告應踐行之安全駕駛作為之法規依據
    ，其所定「應暫停」、「應減速慢行，作隨時停車之準備」
    ，目的在於使駕駛人能有觀察行車環境之充裕時間，俾採取
    必要之安全措施，「讓」具優先通行路權之人車得以安然通
    過。故道路交通安全規則第102條第1項第2款、第6款前段所
    要求被告應「『暫停』『讓』……」之具體作為，係指應作
    到足以確保在幹線道之直行車無安全虞慮而得優先通過之狀
    態。
 (四) 被告辯稱其欲行右轉，於暫停後緩慢行進，參酌肇事現場之
    道路型態，固堪採信，然細繹其所陳辯之案發經過略為：甫
    一轉彎即見告訴人人車，煞車後告訴人機車隨即撞上等情（
    見警卷第1頁背面；偵卷第8頁；上訴審卷第38頁），足見被
    告車輛初進入肇事交岔路口，猶處於轉彎之狀態，即發生與
    告訴人人車碰撞之事故。是以，被告雖有暫停，然顯未確切
    落實警戒右前方向其他人車動態之注意義務，被告就其車輛
    能否安然轉彎通過肇事交岔路口一節，洵有誤判情勢之疏失
    ，在在可證其未禮讓具優先通行路權之告訴人人車先行。被
    告徒以其曾暫停，卻置應禮讓在幹線道直行之告訴人人車先
    行之義務不顧，已難卸責，所辯：伊未看見告訴人人車，如
    何能停車讓告訴人人車先行云云（見上訴審卷第38頁），不
    外益徵其未善盡注意橫向來車義務之疏失而已。被告疏未注
    意交岔路口右方橫向告訴人來車之動態即率爾右轉，未禮讓
    直行之告訴人人車先行，查究本件交通事故現場圖及照片，
    被告轉彎處右側之民宅屋體內縮，亦即被告欲進入該Ｔ字狀
    交岔路口，係呈斜角而非直角轉彎之狀態，乃被告轉進崇文
    街時未靠右側行進，卻佔用對向而來告訴人人車行進路線，
    其就本件事故之發生，當有未善盡前揭注意義務之過失，灼
    然甚明。
 (五) 本件交通事故經送臺灣省嘉雲區車輛行車事故鑑定委員會鑑
    定結果，亦認：被告駕駛小客車，雨天行經未劃標線道路之
    無號誌交岔路口，右轉彎車未暫停讓直行車先行，為肇事主
    因；告訴人騎駛輕型機車，雨天行經未劃標線道路之無號誌
    交岔路口，未減速慢行，為肇事次因，有該委員會95年1月3
    日嘉雲鑑字第094580669C號函所附嘉雲區940669案鑑定意見
    書1份可參（見偵卷第13頁至第16頁）。該鑑定意見，與本
    院所調查之事證吻合，堪予採認，惟就漏未斟酌被告並有未
    注意車前狀況疏失，以及未靠右側行進而佔用對向來車行進
    路線等情事，於事實之佐證容有未盡，本院調查被告過失情
    節，綜據全案事證後補充認定。茲告訴人既係因被告駕車失
    當之過失行為而受傷，其間即有相當因果關係至明，事證明
    確，被告犯行洵堪認定，應予依法論科。
三、核被告所為，係犯刑法第284條第1項前段之過失傷害罪。被
    告於事故發生後立即下車察看救護傷者並囑附近人家報案，
    於司法警察即嘉義市警察局交通隊交通事故處理小組警員尤
    芳明到場處理而未發覺肇事行為人前，表明其為肇事小客車
    之駕駛人，配合調查陳述案發經過，進而接受裁判，有道路
    交通事故肇事人自首情形紀錄表1紙可稽（見警卷第5頁）。
    被告於司法警察即嘉義市警察局交通隊交通事故處理小組警
    員尤芳明到場處理而未發覺肇事行為人前，即已表明其為前
    揭肇事車輛之駕駛人，配合調查陳述案發經過，堪認其對未
    發覺之犯罪自首而接受裁判，應依刑法第62條前段規定減輕
    其刑。
四、原審認定被告就本件車禍之發生，有疏未善盡注意義務之過
    失，而予論罪科刑，固非無見，惟判決書引用檢察官聲請簡
    易判決處刑書為犯罪事實及理由之記載與說明，僅認定告訴
    人因被告本件行車過失行為而受傷之事實，然理由說明卻謂
    「及被害人李哲廷、李巧梅因本件車禍受傷，與被告之過失
    行為間具有相當因果關係」，理由欄敘及事實欄所無之記載
    ，致理由失其依據，容有事實與理由不相適合而矛盾之違誤
    （最高法院46年台上字第307號判例、80年度台上字第2431
    號判決參照）。被告上訴意旨抗辯其就本件交通事故之發生
    無過失，並指摘原審判決提及「被害人李哲廷、李巧梅因本
    件車禍受傷，與被告之過失行為間具有相當因果關係」云云
    ，根本與本案無涉。被告上訴意旨關於否認犯罪之部分，揆
    諸前揭明確之事證，固無理由，然關於後者之指摘，則有理
    由。再者，原判決另就被告過失情節之認定，尚有未盡之處
    ，已如前述，關於被告所駕車輛車牌號碼之記載亦有違誤，
    綜合各情，既容有瑕疵，即屬無可維持，應由本院撤銷改判
    。爰審酌被告素行良好，衡諸其過失犯罪之情節、肇事責任
    歸屬比重，所致告訴人之傷勢、業已賠償告訴人損害之犯後
    態度等一切情狀，量處如主文第二項所示之刑，並諭知易科
    罰金之折算標準，以資儆懲。
五、被告業已賠償告訴人之損害而調解成立，有調解筆錄1紙足
    憑（見上訴審卷第33頁）。被告前未曾受有期徒刑以上刑之
    宣告，有臺灣嘉義地方法院檢察署刑案資料查註紀錄表及臺
    灣高等法院前案紀錄表可佐，其因一時疏失肇致事端，素行
    良好，經此偵審教訓當知謹慎，信無再犯之虞，本院認其所
    受刑之宣告，以暫不執行為適當，併宣告緩刑2年，以啟自
    新。
據上論斷，應依刑事訴訟法第455條之1第1項、第3項、第369條
第1項前段、第364條、第299條第1項前段，刑法第284條第1項前
段、第62條前段、第41條第1項前段、第74條第1款，罰金罰鍰提
高標準條例第1條前段、第2條，判決如主文。
本案經檢察官陳美君到庭執行職務。
中    華    民    國    95    年    4     月    25    日
              交通法庭  審判長法  官   林信旭
                              法  官   蘇姵文
                              法  官   蔡憲德
上列正本證明與原本無異。
本件不得上訴。
中    華    民    國    95    年    4     月    25    日
                              書記官   楊福源
附錄本案論罪科刑法條
刑法第284條第1項
  因過失傷害人者，處6月以下有期徒刑、拘役或500元以下罰金
  ，致重傷者，處1年以下有期徒刑、拘役或500元以下罰金。


司法院資訊處製作；財團法人民間司法改革基金會備份。
